臺灣橋頭地方法院民事判決
111年度橋簡字第809號
原      告  沈紋吉  
被      告  黃全長  
            大漢交通有限公司

法定代理人  黃志超  
訴訟代理人  郭偉鳴  
上列當事人間請求侵權行為損害賠償(交通)事件，原告提起刑事
附帶民事訴訟（本院111年度交附民字第42號），本院於民國111
年11月16日言詞辯論終結，判決如下：
    主  文
一、被告應連帶給付原告新臺幣7,000元，及被告黃全長自民國1
    11年9月13日起，被告大漢交通有限公司自民國111年9月1日
    起，均至清償日止，按年息5%計算之利息。
二、原告其餘之訴駁回。
三、訴訟費用由被告連帶負擔二十分之一，餘由原告負擔。
四、本判決第一項得假執行；但被告如以新臺幣7,000元為原告
    預供擔保，得免為假執行。
    事實及理由
一、原告主張：被告黃全長於民國110年7月16日10時37分許，駕
    駛靠行於被告大漢交通有限公司（下稱大漢公司）之車牌號
    碼000-0000號營業小客車（下稱系爭汽車），沿高雄市○○區
    ○○路○○道○○○○○○○○○○路段000號前，疏未注意變換車道時應
    讓直行車先行，並注意安全距離，貿然切換至慢車道，適原
    告騎乘車牌號碼000-000號普通重型機車（下稱系爭機車）
    沿中正路慢車道由南往北直行，見狀緊急煞車，因而自摔倒
    地（下稱系爭交通事故），受有手部挫傷併撕裂傷2公分之
    傷害（下稱系爭傷害）。爰依侵權行為法律關係，請求被告
    連帶賠償精神慰撫金20萬元等語。並聲明：被告應連帶給付
    原告20萬元，及自刑事附帶民事起訴狀繕本送達翌日起至清
    償日止，按年息5%計算之利息。
二、被告則以：原告請求精神慰撫金數額過高等語，資為抗辯。
    並聲明：原告之訴駁回。 
三、本院之判斷：
  ㈠按因故意或過失，不法侵害他人之權利者，負損害賠償責任
    ；汽車、機車或其他非依軌道行駛之動力車輛，在使用中加
    損害於他人者，駕駛人應賠償因此所生之損害，但於防止損
    害之發生，已盡相當之注意者，不在此限；不法侵害他人之
    身體、健康、名譽、自由、信用、隱私、貞操，或不法侵害
    其他人格法益而情節重大者，被害人雖非財產上之損害，亦
    得請求賠償相當之金額，民法第184條第1項前段、第192條
    之2、第195條第1項前段分別定有明文。又按汽車在設有慢
    車道之雙向二車道，除應依前項各款規定行駛外，於快慢車
    道間變換車道時，應顯示方向燈，讓直行車先行，並注意安
    全距離，道路交通安全規則第97條第2項定有明文。
  ㈡經查，原告主張黃全長於上開時、地，駕駛靠行於大漢公司
    之系爭汽車，疏未注意變換車道時應讓直行車先行，並注意
    安全距離，貿然切換至慢車道，適有原告騎乘系爭機車，見
    狀緊急煞車自摔倒地，因而發生系爭交通事故，致原告受有
    系爭傷害，且黃全長因系爭交通事故，造成原告受有系爭傷
    害，業經本院以111年度交易字第51號（下稱系爭刑案）審
    理後認犯刑法過失傷害罪，判處刑罰確定等情，有上開刑事
    判決在卷可稽，且為被告所不爭執，堪認黃全長疏未注意上
    開規定，駕車導致原告自摔，其過失行為與原告受有系爭傷
    害結果間，具有相當因果關係，應負侵權行為損害賠償責任
    。大漢公司為黃全長之僱用人，又未舉證其選任及監督黃全
    長職務之執行，確已盡相當之注意，或縱加以相當之注意而
    仍不免發生系爭交通事故，依民法第188條第1項之規定，應
    與黃全長負連帶賠償責任。
  ㈢又按慰撫金之多寡，應斟酌雙方之身分、地位、資力與加害
    程度，及其他各種情形核定相當之數額，該金額是否相當，
    自應依實際加害情形與被害人所受之痛苦及雙方之身分、地
    位、經濟狀況等關係決定之（最高法院51年度台上字第223
    號判決先例意旨參照）。本院審酌原告因黃全長之過失行為
    ，發生系爭交通事故，致身體、健康受有損害，所受傷勢幸
    非嚴重，復原過程中精神上受有相當之痛苦；並參以原告37
    年次，國小畢業，從事臨時工，月收入約3萬餘元，黃全長4
    4年次，高中畢業，為計程車司機，月收入約1萬餘元，及本
    院依職權調取之稅務電子閘門財產所得調件明細表內顯示之
    兩造財產狀況，認原告請求20萬元之精神慰撫金，尚屬過高
    ，應以1萬元為當。
  ㈣再按損害之發生或擴大，被害人與有過失者，法院得減輕賠
    償金額，或免除之；前2項之規定，於被害人之代理人或使
    用人與有過失者，準用之，民法第217條第1項、第3項分別
    定有明文。另按行車速度，依速限標誌或標線之規定，無速
    限標誌或標線者，應依下列規定：在設有快慢車道分隔線之
    慢車道，時速不得超過40公里，道路交通安全規則第93條定
    有明文。經查，事發路段設有快慢車道分隔線，速限為40公
    里，原告自承其於系爭交通事故發生時，係以時速45或55公
    里之速度超速行駛，有系爭刑案警詢筆錄、審判筆錄可資為
    憑（見高市警仁分偵字第11072952100號卷第10頁、本院111
    年度交易字第51號卷第29頁），足見原告超速行駛，致突發
    狀況時不及反應，亦為系爭交通事故發生之原因，就損害之
    發生與有過失。本院斟酌黃全長變換車道未禮讓直行車先行
    及注意安全距離，原告則係超速行駛，兩者相較，黃全長對
    用路人造成之危險較大等情，認黃全長、原告就系爭交通事
    故之發生應各自負擔70％、30％之過失比例為適當，並依過失
    相抵原則，減輕被告之賠償責任。據此計算，原告得請求被
    告連帶賠償之金額為7,000元（計算式：1萬元x70％=7,000元
    ）。
四、綜上所述，原告依侵權行為法律關係，請求被告連帶給付7,
    000元，及自刑事附帶民事起訴狀繕本送達翌日即黃全長自1
    11年9月13日起、大漢公司自111年9月1日起（見附民卷第21
    、23頁），均至清償日止，按年息5%計算之利息，為有理由
    ，應予准許，逾此部分之請求，則無理由，應予駁回。
五、本件為依民事訴訟法第427 條第2 項適用簡易程序所為被告
    部分敗訴之判決，依同法第389 條第1 項第3 款，就原告勝
    訴部分依職權宣告假執行。並依職權宣告被告如供相當之擔
    保，得免為假執行。
六、本件事證已臻明確，兩造其餘主張陳述及所提之證據，經審
    酌後於本件判決結果無影響，爰不逐一論述，附此敘明。
七、據上論結，原告之訴為一部有理由，一部無理由，判決如主
    文。
中　　華　　民　　國　　111 　年　　11　　月　30　日
          　　橋頭簡易庭  法    官  張立亭  
以上正本係照原本作成。
如不服本判決，應於送達後20日內，向本院提出上訴狀並表明上
訴理由，如於本判決宣示後送達前提起上訴者，應於判決送達後
20日內補提上訴理由書（須附繕本）。
中　　華　　民　　國　　111 　年　　11　　月　　30　　日
      　　　　　　　　　　書　記　官  許雅瑩